臺灣高雄地方法院民事裁定
111年度訴聲字第8號
聲  請  人  謝淑美  
訴訟代理人  洪永志律師
相  對  人  黃粟唯  

上列聲請人因與相對人間請求返還借款等事件（本院111年度雄
司調字第475號即110年度補字第1438號），聲請許可為訴訟繫屬
事實之登記，本院裁定如下：
    主  文
聲請駁回。
    理  由
一、聲請意旨略以：相對人於民國105年11月間欲購買高雄市○○
    區○○○○路000巷00號3樓之房地，因相對人當時年僅25歲自身
    資力不足遂向聲請人陸續借款共計新臺幣（下同）150萬元
    並經聲請人交付。另聲請人於109年間借用相對人之名義購
    買坐落於高雄市○○區○○段00地號土地及其上門牌號碼高雄市
    ○○區○○○路0號17樓之9房屋（下合稱系爭不動產），系爭不
    動產之購屋款皆由聲請人支付，共計支付155萬元，聲請人
    以起訴狀作為終止委任契約之意思表示，並依兩造間之借名
    登記契約請求相對人將系爭不動產所有權移轉登記予聲請人
    ，乃先位聲明請求相對人應依民法第478條之規定返還聲請
    人150萬元，並將系爭不動產所有權移轉登記予聲請人；又
    倘若鈞院認為不成立借名登記契約，則相對人就系爭不動產
    無法律上之原因獲有155萬元之利益，聲請人備位請求相對
    人應返還150萬元之借款及上開155萬元之不當得利。又就本
    案先位訴之聲明第二項「相對人黃粟唯應將坐落於高雄市○○
    區○○段000000000地號土地，面積5,125.46平方公尺，權利
    範圍為100000分之116，土地所有權移轉登記予聲請人謝淑
    美。」、第三項「相對人黃粟唯應將坐落於高雄市○○區○○段
    ○○號○○○路0號17樓之9之建物所有權移轉登記予聲請人謝淑
    美。」訴訟標的係基於物權關係，標的物之取得、設定、喪
    失或變更，依法應登記，未免相對人於訴訟中處分財產予善
    意第三人，爰聲請許可為訴訟繫屬事實之登記等語。
二、按訴訟標的基於物權關係，且其權利或標的物之取得、設定
    、喪失或變更，依法應登記者，於事實審言詞辯論終結前，
    聲請人得聲請受訴法院以裁定許可為訴訟繫屬事實之登記，
    民事訴訟法第254條第5項定有明文。則依此條項聲請發給起
    訴證明者，須聲請人起訴係以得、喪、設定、變更依法應登
    記之權利，作為訴訟標的，始足當之。若聲請人起訴所主張
    為訴訟標的之權利，其得、喪、設定、變更無須登記者，即
    與上開規定不符，尚不能發給起訴之證明。
三、經查，聲請人於本件訴訟之先位訴之聲明第二、三項乃主張
    其與相對人間就系爭不動產之關係為借名登記之法律關係，
    且其已終止與相對人間之借名登記契約，故請求相對人於借
    名登記契約解除時應返還系爭不動產予聲請人，並移轉登記
    予聲請人，是前開聲明乃基於系爭不動產借名登記之返還請
    求權，核屬於債權性質，至聲請人所請求返還者，雖為應經
    登記之不動產所有權，然此僅係聲請人請求之「標的物」，
    尚非本件訴訟標的本身，而債權之取得、設定、喪失或變更
    均不待登記即生效力，無從自不動產繫屬登記得知；至本件
    先位聲明第一項及備位聲明部分均各本於民法第478條或第1
    79條之規定，請求相對人返還借款及不當得利，均非屬基於
    物權關係為請求，即與民事訴訟法第254條第5項規定之要件
    不符。從而，聲請人之聲請，核與前揭規定之要件未合，於
    法無據，應予駁回。
四、據上論結，本件聲請為無理由，爰裁定如主文。
中    華    民    國    111    年     5    月    9    日
                  民事第八庭   法  官  黃顗雯
以上正本係照原本作成。
如對本裁定抗告須於裁定送達後10日內向本院提出抗告狀，並繳
納裁判費新台幣1,000元。　　　　　　　　　
中　　華　　民　　國　　111 　 年　　 5　　月　　9　　日
                               書記官  江俐陵